臺灣臺中地方法院刑事判決　　　　　　　96年度易字第4309號
公　訴　人　臺灣臺中地方法院檢察署檢察官
被　　　告　丙○○
上列被告因詐欺案件，經檢察官提起公訴（96年度偵字第9341號
、96年度偵字第11916號），本院判決如下：
    主  文
丙○○意圖為自己不法之所有，以詐術使人將本人之物交付，處
有期徒刑壹年捌月。
    犯罪事實
一、緣甲○○與陳秀耑間有新臺幣（下同）約110萬元之債權債
    務糾紛，甲○○於民國95年11月間某日，至臺灣臺中地方法
    院欲對陳秀耑採取法律行動時，巧遇丙○○，丙○○向甲○
    ○表示可代為索討債務，甲○○乃將陳秀耑簽發之面額10萬
    元本票1張交予丙○○，委託丙○○出面代其向陳秀耑索討
    債務，丙○○數日後於臺中縣太平市某機車行，向陳秀耑索
    回10萬元，留下報酬3萬元後，將剩餘之7萬元交予甲○○，
    甲○○因而相信丙○○確有代為向陳秀耑催討債務之能力。
    甲○○嗣於95年11月20日，與陳秀耑達成還款協議，約定陳
    秀耑每月償還1萬3千元，然甲○○隨即反悔，再度與丙○○
    聯絡希冀早日取回所有借款。丙○○實無再為甲○○向陳秀
    耑催討債務之意，竟意圖為自己不法之所有，利用甲○○亟
    欲早日取回借款之心態，於95年11月20日至同年月27日間某
    日，向甲○○誆稱其可代為向陳秀耑取回所有借款，然需先
    行支付所有借款之3成作為報酬，致使甲○○陷於錯誤，於9
    5年11月27日，在臺中市○里市○○路農會附近某處，將其
    甫自臺中縣大里市仁化辦事處帳戶內領出之現金30萬元，交
    予丙○○。丙○○得手後，食髓知味，接續上開詐欺犯意，
    向甲○○佯稱要他人代為處理債務需先支付紅包、開立本票
    為擔保需支付手續費云云，先後於95年12月間某日及96年1
    月間某日，在臺中縣大里市○○路媽祖廟及臺中縣太平市甲
    ○○住處斜對面，向甲○○詐得現金3萬7千5百元及2萬元。
    嗣因甲○○等候多時未得陳秀耑返還借款，始知受騙。
二、案經甲○○訴請台灣台中地方法院檢察署檢察官偵查起訴。
    理    由
一、證據能力部分：按現行刑事訴訟法為保障被告之反對詰問權
    ，排除具有虛偽危險性之傳聞證據，以求實體真實之發見，
    於該法第159條第1項明定被告以外之人於審判外之言詞或書
    面陳述，除法律有規定者外，不得作為證據。而刑事訴訟法
    第159條之1至159條之4有傳聞法則之例外規定，且被告以外
    之人於審判外之陳述，雖不符前4條之規定，而經當事人於
    審判程序同意作為證據，法院審酌該言詞陳述或書面陳述作
    成時之情況，認為適當者，亦得為證據；當事人、代理人或
    辯護人於法院調查證據時，知有第159條第1項不得為證據之
    情形，而未於言詞辯論終結前聲明異議者，視為有前項之同
    意，刑事訴訟法第159條之5定有明文。本件檢察官、被告並
    未就被告以外之人於審判外之陳述有所爭執，且迄於言詞辯
    論終結前，均未主張有刑事訴訟法第159條第1項不得為證據
    之情形，是應認已同意作為證據，且經本院審酌後，認無不
    適當之情形，應認均有證據能力。
二、訊據被告丙○○固不否認於上開時、地接續向告訴人甲○○
    取得30萬元、3萬7千5百元及2萬元之事實，惟否認有何施用
    詐術犯行，辯稱：30萬元係其代甲○○向陳秀耑索討債務應
    得之報酬，另3萬7千5百元及2萬元是伊向甲○○的借款，並
    非詐欺所得，之後未繼續為甲○○索討債務，係因甲○○已
    與陳秀耑達成協議云云。惟查：證人甲○○係因誤信被告丙
    ○○所佯稱之能向陳秀耑討回所有欠款（即100萬元，原積
    欠之110萬元已先行償還10萬元，僅餘100萬元），且3成之
    報酬需先行支付云云，始於陳秀耑尚未返還借款之際，先交
    付30萬元予被告，又因被告佯稱開立本票需手續費云云，才
    又支付3萬7千5百元及2萬元給被告，先後共支付37萬7千5百
    元等情，業據證人甲○○於偵訊及本院審理時證述明確（見
    偵查卷第17-18頁、第88-89頁、本院卷第53-55頁），證人
    甲○○係於業與陳秀耑達成每月返還1萬3千元之協議後，認
    為不滿意，希望早日取回全部借款，始再度與被告丙○○聯
    絡，倘非被告向其佯稱可代為索回全數債務，證人甲○○豈
    會於未得陳秀耑返還任何借款之際，先行支付3成即30萬元
    之報酬？被告所辯取得30萬元報酬後未向陳秀耑索討債務，
    係因其認為甲○○與陳秀耑已達成每月還款1萬3千元之協議
    云云，益徵被告自始即無為證人甲○○索討債務進而要求較
    上開協議更優厚之還款條件之意。再者，被告前於偵查中自
    承：「她（指證人甲○○）有拿兩萬元給我沒錯，她說她弟
    弟要去處理，要我還她10萬元本票，我說你叫人家出來處理
    ，現在不要人家處理，那要包兩萬元紅包」等語（見偵查卷
    第57-58頁），事後改稱是向甲○○借來的云云，前後已有
    齟齵，而參以證人甲○○以做工維生，經濟狀況並不寬裕，
    且已遭陳秀耑積欠百萬元亟欲討回，與被告丙○○僅因偶然
    結識，既非故舊親友亦無深交，當無無端借貸數萬元之理，
    是被告丙○○前開辯解，均與事理不符，難以採信。此外，
    復有台中縣大里市農會戶名「謝甲○○」之存摺影本1份在
    卷可資佐證，被告丙○○係利用證人甲○○亟欲取回借款之
    際，向證人甲○○佯稱可代為討回全數借款，而令甲○○誤
    信始交付上開37萬7千5百元之事實，應堪認定。
三、核被告丙○○所為，係犯刑法第339條第1項之詐欺取財罪。
    又按刑法上所謂接續犯，係指以單一行為，經數階段，持續
    侵害同一法益而言（最高法院70年台上字第2898號判例意旨
    參照），亦即單獨可以成立犯罪之數行為，利用同一機會、
    在同一時間或地點，因之包括的評價認為一罪之情形。本件
    被告係向告訴人甲○○佯稱其能代為取回全數借款，致甲○
    ○誤信之同一情事，陸續向告訴人詐騙錢財，依上開說明，
    告訴人先後3次交付財物之行為，自可包括評價認為一接續
    行為，僅論以一詐欺取財罪。爰審酌被告在司法機關內，利
    用前來洽公民眾欠缺法律常識、亟欲主張權利之心態遂行詐
    騙行為，詐騙金額達37萬7千5百元，惡性重大，迄今未與告
    訴人達成和解、賠償損害，犯罪後猶飾詞狡辯，態度不佳等
    一切情狀，量處如主文所示之刑，以示懲儆。
據上論斷，應依刑事訴訟法第299條第1項前段，刑法第339條第1
項，刑法施行法第1條之1第1項、第2項前段，判決如主文。
本案經檢察官乙○○到庭執行職務。
中　　華　　民　　國　　96　　年　　12　　月　　20　　日
                     台灣台中地方法院刑事第二庭
                         審判長法  官  曾佩琦
                               法  官  許金樹
                               法  官  陳姵君
上正本證明與原本無異。
如不服本判決，應於收受送達後10日內向本院提出上訴書狀（應
敘述具體理由並附繕本）。
上訴書狀如未敘述理由，應於上訴期間屆滿後20日內補提理由書
於本院。
                               書記官  莊金屏
中　　華　　民　　國　　96　　年　　12　　月　　20　　日
附錄論罪科刑法條
中華民國刑法第339條第1項
意圖為自己或第三人不法之所有，以詐術使人將本人或第三人之
物交付者，處5年以下有期徒刑、拘役或科或併科1千元以下罰金
。
